【裁判字號】    95,易,155
【裁判日期】    950925
【裁判案由】    傷害
【裁判全文】
臺灣宜蘭地方法院刑事判決               95年度易字第155號
公  訴  人  臺灣宜蘭地方法院檢察署檢察官
被      告  甲○○
                      宜蘭縣五.
上列被告因傷害案件，經檢察官提起公訴 （95年度偵字第77號
），本院判決如下：
    主  文
甲○○傷害人之身體，處拘役參拾日，如易科罰金，以銀元參佰
元（即新臺幣玖佰元）折算壹日。
    事  實
一、甲○○於民國94年12月3日2時30分許，在宜蘭縣五結鄉○○
    路○段385號五結鄉鄉長選舉候選人林茂長競選總部前，酒後
    因細故與乙○○發生爭執後，竟基於傷害之犯意，持懸掛競
    選旗幟所用之竹竿（上已無旗幟）1支，毆打乙○○手部，
    導乙○○因而受有右手撕裂傷（2X0.5公分，1X0.5公分）之
    傷害。
二、案經乙○○訴由宜蘭縣警察局羅東分局報請臺灣宜蘭地方法
    院檢察署檢察官偵查起訴。
    理  由
一、訊據被告甲○○固不否認「伊有於94年12月3日2時30分許，
    在宜蘭縣五結鄉○○路○段385號五結鄉鄉長選舉候選人林茂
    長競選總部前，與乙○○發生爭執，且持懸掛競選旗幟所用
    之竹竿（上已無旗幟）1支，揮開乙○○手部。」之事實（
    見本院卷第12、29、38頁），惟矢口否認有傷害犯行，辯稱
    「當天是乙○○拿酒瓶打我，我才拿旗竿將乙○○的手揮開
    ，但我並沒有造成乙○○受傷，乙○○受傷與我沒有關係，
    我沒有傷害乙○○。」云云，然查：上揭犯罪事實，業據證
    人即被害人乙○○於警詢時證述「94年12月3日2時30分許，
    我在宜蘭縣五結鄉○○路○段385號五結鄉鄉長選舉候選人林
    茂長競選總部值夜，與甲○○及另一位支持者在競選總部內
    喝酒，後來甲○○把我叫到外面去，還拿一根木棍打我，我
    用手抵擋，導致我右手尾指裂傷縫了幾針。」等情綦詳（見
    警卷第2頁。按檢察官、被告均同意採用證人於警詢中之陳
    述為本案證據。），核與證人丙○○於本院審理時結證「94
    年12月3日2時30分許，我不知道被告與乙○○在哪裡打架，
    我只看見他們二個人衝進來林茂長競選總部，乙○○手上拿
    著酒瓶，甲○○拿著木棒，二個人在競選總部追來追去，我
    有看到甲○○拿木棒打乙○○的動作，但有沒有打到我不知
    道，乙○○有拿酒瓶及用手阻擋。當他們從競選總部外面進
    來的時候，我有看到乙○○手上有紅紅的，就是流血，但我
    不知道是哪一隻手，他們在外面打的時候，乙○○就已經流
    血，所以進來總部的時候我就看到。」之情節（見本院卷第
    27至29頁）、被告所坦承「伊有於94年12月3日2時30分許，
    在宜蘭縣五結鄉○○路○段385號五結鄉鄉長選舉候選人林茂
    長競選總部前，與乙○○發生爭執，且持懸掛競選旗幟所用
    之竹竿（上已無旗幟）1支，揮開乙○○手部。」之事實，
    均大致相符，並有載明乙○○受有如事實欄所載傷勢之羅東
    博愛醫院診斷證明書1件、酒精測定紀錄表2件在卷可稽。從
    而，本件事證已臻明確，被告以前揭情詞否認犯行，諉無足
    取，其傷害之犯行洵堪認定，應依法論科。
二、按95年7月1日生效施行之刑法第2條第1項規定「行為後法律
    有變更者，適用行為時之法律。但行為後之法律有利於行為
    人者，適用最有利於行為人之法律」，本件被告行為後，刑
    法施行法第1條之1及刑法第277條、第33條、第41條業於95
    年7月1日修正生效施行，罰金罰鍰提高標準條例亦自同日修
    正刪除第2條之規定，經查：
（一）修正前刑法第277條第1項所規定之罰金本刑，依罰金罰鍰
      提高標準條例第1條前段之規定，提高10倍後為銀元一萬
      元以下，換算為新臺幣後，為新臺幣三萬元以下。修正後
      同法條所規定之罰金本刑，依刑法施行法第1條之1之規定
      ，變更其單位為新臺幣並提高三十倍後為新臺幣三萬元以
      下。是比較新舊法之結果，兩者適用結果並無不同，新法
      並非較有利於被告。
（二）修正前刑法第33條第5款規定罰金為銀元一元以上，換算
      為新臺幣後，為新臺幣三元以上。修正後同條款則規定「
      罰金：新臺幣一千元以上，以百元計算之。」。是比較新
      舊法之結果，新法並非較有利於被告。
（三）依修正前刑法第41條第1項前段及罰金罰鍰提高標準條例
      第2條之規定，易科罰金之折算標準，應以銀元三百元折
      算一日，經換算為新臺幣後，應以新臺幣九百元折算為一
      日，惟修正後刑法第41條第1項前段則規定「犯最重本刑
      為五年以下有期徒刑以下之刑之罪，而受六個月以下有期
      徒刑或拘役之宣告者，得以新臺幣一千元、二千元或三千
      元折算一日，易科罰金。」，是比較新舊法之結果，新法
      並非較有利於被告。
（四）綜合上開新舊法比較之結果，顯然新法並非較有利於被告
      ，依前揭刑法第2條第1項規定，本件即應適用行為時法即
      95年7月1日修正生效施行前之刑法及罰金罰鍰提高標準條
      例之規定，合先敘明。
三、核被告甲○○之所為，係犯95年7月1日修正生效施行前刑法
    第277條第1項之傷害罪。爰審酌被告之素行、智識程度；犯
    罪之動機、目的、手段；因細故即持竹竿傷人，漠視他人權
    益；犯後猶飾詞否認犯行之態度及被害人所受傷害等一切情
    狀，量處如主文所示之刑，併依95年7月1日修正生效施行前
    刑法第41條第1項前段及罰金罰鍰提高標準條例第2條之規定
    ，諭知易科罰金之折算標準，以示警懲。至於被告用以傷人
    之竹竿1支，未據扣案，且被告亦陳明該旗竿並非伊所有，
    復查無其他積極證據足資證明該竹竿為被告所有供犯本罪所
    用之物，又非屬違禁物，爰不另為沒收之宣告，附此敘明。
據上論斷，應依刑事訴訟法第299條第1項前段，現行刑法第2條
第1項前段，95年7月1日修正生效施行前刑法第277條第1項、第
41條第1項前段，罰金罰鍰提高標準條例第1條前段，95年7月1日
修正前罰金罰鍰提高標準條例第2條，現行法規所定貨幣單位折
算新臺幣條例第2條，判決如主文。
本案經檢察官吳志成到庭執行職務。
中    華    民    國    95    年    9    月     25    日
                  刑事第三庭審判長法  官  林惠玲
                                  法  官  郭淑珍
                                  法  官  劉家祥
以上正本證明與原本無異。
如不服本判決應於收受本判決後10日內向本院提出上訴書狀，其
未敘述上訴理由者，並得於提起上訴後10日內向本院補提理由書
狀(均須按他造當事人之人數附繕本)「切勿逕送上級法院」。
                                  書記官  邱淑秋
中    華    民    國    95    年    9     月    27    日
附錄本案論罪科刑法條全文：95年7月1日修正生效施行前刑法第
277條第1項。
傷害人之身體或健康者，處 3 年以下有期徒刑、拘役或 1 千元
以下罰金。


司法院資訊處製作；財團法人民間司法改革基金會備份。
